最高法院民事判決　　　　　　　　　九十四年度台再字第五號
　　再 審原 告　乙○○
　　訴訟代理人　傅雲欽律師
　　再 審被 告　甲○○○○○.
　　　　　　　　　　　　　　　.
上列當事人間請求確認僱傭關係存在等事件，再審原告對於中華
民國九十三年八月五日本院判決（九十三年度台上字第一六一四
號），提起一部再審之訴，本院判決如下：
    主  文
再審之訴駁回。
再審訴訟費用由再審原告負擔。
    理  由
本件再審原告以本院九十三年度台上字第一六一四號判決（下稱
原確定判決）有民事訴訟法第四百九十六條第一項第一款適用法
規顯有錯誤之情形，對之提起再審之訴，無非以：勞資爭議處理
法第七條所定資方不得作為之行為不只「終止勞動契約」，尚包
括「歇業」在內。在勞資爭議調解或仲裁期間，資方不得因該勞
資爭議事件而歇業，自不得依勞動基準法第十一條第一款以歇業
為由，預告終止勞動契約。勞動基準法第十一條第一款以歇業為
終止勞動契約之規定，在勞資爭議調解或仲裁期間不能適用。原
確定判決認雇主得適用勞動基準法第十一條第一款之規定，以歇
業為由終止勞動契約，其適用法規顯有錯誤等詞，為其主要論據
。
按民事訴訟法第四百九十六條第一項第一款所謂適用法規顯有錯
誤，係指確定判決所適用之法規顯然不合於法律規定，或與現尚
有效之判例、解釋顯然違反者而言。第三審為法律審，其所為判
決，係以第二審判決所確定之事實為基礎，故上開規定所謂適用
法規顯有錯誤，對第三審判決言，應以該判決依據第二審判決所
確定之事實而為之法律上判斷，有適用法規顯有錯誤之情形為限
，不包括判決不備理由之情形在內。次按勞資爭議處理法第七條
規定，勞資爭議在調解或仲裁期間，資方不得因該勞資爭議事件
而終止勞動契約，其所稱勞資爭議，依同法第四條規定，係指勞
資雙方當事人基於法令、團體協約、勞動契約之規定所為權利義
務之勞資權利事項爭議及當事人對於勞動條件主張繼續維持或變
更之勞資調整事項爭議。倘非因該勞資爭議事件，而另有其他正
當理由，則資方尚非不得終止勞動契約。而雇主可否歇業，並非
屬於前開規定所稱勞資爭議之範疇。雇主如確因歇業已依勞動基
準法第十一條第一款規定預告勞工終止勞動契約，縱勞工有爭執
而申請調解，然其爭議既非屬於勞資爭議處理法所定之勞資爭議
，雇主終止勞動契約即不受該法第七條規定之限制。是以再審被
告以其罹患肝炎而歇業為由向再審原告終止雙方之勞動契約，依
上說明，自不受勞資爭議處理法第七條規定之限制，原確定判決
依第二審判決所確定之事實，認再審被告已合法終止系爭契約，
而為再審原告敗訴之判決，經核尚無適用法規顯有錯誤之情形，
再審原告聲明廢棄原確定判決關於駁回其請求再審被告按月給付
薪資本息部分之上訴，非有理由。
據上論結，本件再審之訴為無理由。依民事訴訟法第七十八條，
判決如主文。
中　　華　　民　　國　九十四　年　　一　　月   二十 　日
                      最高法院民事第五庭
                          審判長法官  蘇　茂　秋
                                法官  朱　建　男
                                法官  蘇　達　志
                                法官  陳　碧　玉
                                法官  王　仁　貴
      本件正本證明與原本無異
                                      書  記  官
中　　華　　民　　國　九十四　年　　二　　月　　二  　日
                                                      Ｋ
